【裁判字號】    90,家抗,59
【裁判日期】    900727
【裁判案由】    離婚
【裁判全文】
臺灣高等法院臺中分院民事裁定  九十年度家抗字第五九號
      抗  告  人  乙○○
      相  對  人  甲○○
右當事人間離婚事件，抗告人對於中華民國九十年四月三十日臺灣臺中地方法院八十
九年婚字第九一三號裁定提起抗告，本院裁定如左：
      主      文
抗告駁回。
抗告訴訟費用由抗告人負擔。
      理      由
一、按婚姻無效或撤銷婚姻，與確認婚姻成立或不成立及離婚或夫妻同居之訴，專屬
    夫妻之住所地或夫、妻死亡時住所地之法院管轄。但訴之原因事實發生於夫或妻
    之居所地者，得由各該居所地之法院管轄。民事訴訟法第五百六十八條第一項定
    有明文。次按夫妻之住所，由雙方共同協議之，民法第一千零二條第一項前段亦
    定有明文。經查，本件兩造並不爭執於民國八十九年九月十三日在台灣屏東地方
    法院公證結婚，而相對人具狀陳述稱：抗告人於同年九月十一日攜行李自台中南
    下，與伊同住於屏東市○○路三二四之六號等語（見原審卷十六頁），抗告人於
    原法院並供稱：於結婚前即住相對人父母住處（即屏東市○○路三二四之六號）
    ，於結婚後亦住相對人父母住處等語（見原審卷六二頁）。足認兩造於八十九年
    九月十三日結婚時，共同協議以屏東市○○路三二四之六號為夫妻住所之意，則
    本件應專屬台灣屏東地方法院管轄。雖抗告人於婚後翌日即返回台中市，惟兩造
    並無另協議在台中市為夫妻之住所，此據抗告人所供明（見原審卷六二頁），且
    因一人同時不得有兩住所，夫妻之住所必屬同一，民事訴訟法第五百六十八條第
    一項所規定之「夫妻住所」，應指夫之住所即妻之住所或妻之住所即為夫之住所
    之情形而言，絕非抗告人所指兩造之住所分設於台中市及屏東市之情形。本件兩
    造已協議屏東市○○路三二四之六號為夫妻之住所，難認台中市為夫妻之住所，
    是抗告人辯稱其住所仍設於台中市云云，不足採取。抗告意旨另以：相對人恐嚇
    抗告人及其家人、抗告人進行引產手術、檢查白血球ＷＢＣ值、檢查偏頭痛及抗
    告人體弱多病，相對人對之不理不睬等，均發生於台中縣市或屏東市，依民事訴
    訟法第五百六十八條第一項但書規定，訴之原因事實發生於夫或妻之居所地者，
    得由各該居所地之法院管轄，台灣台中地方法院亦有管轄權云云。惟依證人即抗
    告人之父母潘大森、陳月娥供述，抗告人所述其父母受虐待之事實係在屏東市。
    而抗告人於結婚翌日即自行返回台中市，則其主張相對人有惡意遺棄之事實，亦
    在屏東市，至其引產手術及檢查偏頭病痛之地點，均在醫院，並非在抗告人台中
    市○○路○段二０七號之居所地，自無民事訴訟法第五百六十八條第一項但書之
    適用。是抗告人上開主張，亦不足取。原法院裁定將本件移送臺灣屏東地方法院
    ，於法並無違背。抗告論旨，指摘原裁定不當，聲明廢棄，為無理由。
二、據上論結，本件抗告為無理由，依民事訴訟法第四百九十二條第一項、第九十五
    條、第七十八條，裁定如主文。
中      華      民      國    九十      年      七      月    二十七    日
~B1民事第六庭審判長法  官  吳火川
~B2                法  官  吳惠郁
~B3                法  官  饒鴻鵬
右為正本係照原本作成。
不得抗告。
~B                書記官  陳三軫
中      華      民      國    九十      年      七      月    三十一    日
                                                                        Ｈ


司法院資訊處製作；財團法人民間司法改革基金會備份。
